最　高　行　政　法　院　判　決　　　　　　　　　　九十三年度判字第九一○號
　　上　訴　人　甲○○
　　被 上訴 人　考選部
　　代　表　人　林嘉誠
右當事人間因考試事件，上訴人對於中華民國九十二年三月三十一日臺北高等行政法
院九十一年度訴字第一○五九號判決，提起上訴，本院判決如左：
　　主  文
上訴駁回。
上訴審訴訟費用由上訴人負擔。
　　理  由
一、上訴人於民國九十年九月間，報考九十年中央暨地方機關公務人員薦任升官等考
    試，經被上訴人審查結果，以上訴人現職為薦派人員，與應考資格規定不合，以
    九十年十月二十四日選高字第九○一四○○六二四號函復上訴人不得報考。上訴
    人不服，提起訴願，亦遭駁回，遂提起本件訴訟。
二、上訴人於原審起訴主張略以：上訴人曾依技術人員任用條例審定以技術人員任用
    ，具有公務人員任用法第九條及技術人員任用條例第五條之任用資格，上訴人前
    已經銓敘部七十二年十一月二十五日七二台楷甄五字第四六○六六號函審查以技
    術人員『委任』任用，且經銓敘部八十八年二月二十五日八八台甄四字第一七二
    五四三四號函銓敘審定委任第五職等，已具公務人員任用法第九條及技術人員任
    用條例第五條之銓敘合格，又依銓敘部八十一年十一月十七日八一台華登一字第
    ○七五二七二○號解釋依原技術人員任用條例銓定審定以技術人員任用，並經依
    規定改任之現職技術人員，即具有得參加高一官等之技術人員升等考試資格。另
    依據公務人員任用法第九條規定只要有依法銓敘合格者，即有公務人員任用資格
    或技術人員任用資格，故上訴人依前項考銓詞彙解釋「銓敘合格」，具有委任技
    術人員資格。依公務人員升官等考試法第四條第三項之規定，依技術人員任用條
    例審定以技術人員任用之技術人員，按其原銓敘之資格改任後，現任薦任第六職
    等至第九職等或相當薦任第六職等至第九職等人員，並無規定須「現任薦任」之
    職等，如符合「相當薦任第六職等至第九職等人員」亦可適用薦任升官等考試第
    三項規定。上訴人現職為薦派第六職等人員，為相當薦任第六職等人員，即符合
    薦任升官等考試第三項規定。再查，依公務人員升官等考試法第四條第三項係針
    對「中華民國八十年十一月一日前依技術人員任用條例審定以技術人員任用之技
    術人員」，所謂「現任薦任第六職等至第九職等」已具有薦任職等之資格，為何
    還須要考薦任升官等考試，上訴人現任薦派六職等人員符合相當荐任第六職等人
    員資格，自得應第一項之考試，為何符合第三項六職等規定者尚又要依照第一項
    五職等之規定，再可參加六職等薦任考試，豈不相互矛盾？故具有公務人員升官
    等考試法第四條第三項規定時，即可應第一項之薦任升官等考試。並非尚要受限
    於應考資格委任五職等之規定。且被上訴人將升官等考試法第四條第一項二款與
    第四條第三項之解釋差別待遇，一說可以參加升官等考試，一說以無公務人員任
    用法第九條所定之任用資格解釋，法令解釋前後矛盾，依公務人員升官等考試法
    規定，並無派用機關人員不得參加升官等考試之規定，被上訴人不應該以原已具
    有委任資格服務於派用機關人員者即以無公務人員任用法第九條所定之任用資格
    理由，來阻礙上訴人之考試權。上訴人曾依銓敘部八十八年二月二十五日八八台
    甄四字第一七二五四三四號函銓敘審定以技術人員任用，委任第五職等年功俸四
    級四三○俸點。即屬中華民國八十年十一月一日前依技術人員任用條例審定以技
    術人員任用之技術人員，按其原銓敘之資格改任後，相當於委任第五職等，並具
    有第一款年資、俸級條件者，符合公務人員升官等考試法第四條第一項之規定。
    因上訴人現職因上級交辦任務提撥用任職於高市府工務局違章建築處理隊，經銓
    敘部八十八年九月二十三日八八台甄四字第一八一○一○四號函銓敘以派用人員
    任用條例人員審定為六職等薦派人員，故「相當薦任第六職等」，上訴人雖現尚
    無薦任資格，故以前委任第五職等，參加考試及格取得薦任資格，並不影響「及
    格者僅取得高一官等任用資格，該項考試及格者並未辦理分發」之精神，況依銓
    敘部八十一年七月七日八一台華審四字第○七二四一四八號函解釋，上訴人原具
    有委任技術人員之公務人員任用資格有案，符合公務人員升官等考試法第四條第
    三項之規定。被上訴人認為上訴人如於任用機關時符合升官等考試法第四條第一
    項二款規定，可參加薦任升官等考試，惟如於派用機關現任薦派人員則不能參加
    薦任升官等考試，同樣是服務公職機關，如此差別待遇，使上訴人喪失取得薦任
    資格機會，亦無法參加受訓升等，被上訴人實違反行政程序法第八條規定，爰請
    撤銷訴願決定及原處分等語。
三、被上訴人則略以：公務人員升官等考試法係於八十八年十二月二十九日奉總統令
    修正公布，並自八十九年七月一日起施行，上訴人所附被上訴人高普考試司八十
    八年三月十六日（八八）選高字第○二六五九號書函，其說明二之內容係修正前
    之原公務人員升等考試法所規定，與現行規定不符。上訴人原係於七十二年九月
    一日依八十年十一月一日修正前之舊技術人員任用條例第四條第五款規定任用為
    高雄市政府工務局技佐，敘委任十級一四○元，審定結果為「以技術人員任用」
    ，嗣於七十六年六月一日依派用人員派用條例施行細則第三條第二款任用為高雄
    市政府工務局違章建築處理隊技佐，審定結果為「准予登記」，敘委派第三職等
    本薪四級三一○薪點，七十七年一月一日取得委派第四職等升等任用資格，敘委
    派第四職等本薪三級三二○薪點，八十年一月一日在同機關取得委派第五職等升
    等任用資格，敘委派第五職等本薪二級三四○薪點，八十年七月一日同機關調兼
    分隊長，八十一年八月十日免兼分隊長，敘委派第五職等本薪三級三五○薪點，
    八十四年一月二十八日於同機關取得薦派人員派用資格，敘薦派第六職等本薪一
    級三八五薪點，八十八年一月十九日自願降調任用為高雄市政府工務局助理工程
    員職務，審定為「以技術人員任用」，敘委任第五職等年功俸五級四四五俸點，
    八十八年一月二十一日復依派用人員派用條例調高雄市政府工務局違章建築處理
    隊技佐迄今，最後審查結果「准予登記」，敘薦派第六職等本薪五級四四五薪點
    。上訴人雖曾依技術人員任用條例審定以技術人員任用，惟其現職係依派用人員
    派用條例審定為薦派第六職等人員，且無公務人員任用法第九條所定之任用資格
    ，與公務人員升官等考試法第四條第三項規定不符。況上訴人雖曾依八十年十一
    月一日前原技術人員任用條例審定為委任第五職等，惟其任職時間僅二天（其餘
    時間均依派用人員派用條例派用），與公務人員升官等考試法第四條第一項第一
    、二款及第三項規定不合甚明等語，資為抗辯。
四、原審斟酌全辯論意旨及調查證據之結果，略以：經查本件上訴人原起訴請求意旨
    ，以訴願決定及原處分均撤銷及請求救濟等情，但九十年中央暨地方機關公務人
    員薦任升官等考試業已於九十年十一月十七、十八日舉行完畢，原行政處分否准
    應試規範之效力已不存在，自無提起撤銷訴訟之可能，而應提起行政訴訟法第六
    條第一項後段之確認行政處分違法訴訟，另被上訴人於原處分關於上訴人是否具
    九十年中央暨地方機關公務人員薦任升官等考試之認定，將影響其將來應試資格
    權益，上訴人本件自有提起確認訴訟之法律上利益。玆經行使闡明權，上訴人提
    起撤銷訴訟之意旨，嗣變更為確認行政處分為違法，揆諸行政訴訟法第一百十一
    條第四項第四款規定，自應准許。上訴人既係以技術人員任用及現敘薦派第六職
    等，則上訴人顯不合公務人員升官等考試法第四條第一項第三款及第二項規定，
    此亦為上訴人所不爭。按公務人員升官等考試法第四條第三項所規定之「現任」
    ，應包括現任薦任第六職等至第九職等或現任相當薦任第六職等至第九職等人員
    而言，薦派第六職等並非此條項所謂之相當薦任第六職等，此從公務人員升官等
    考試法第四條第三項修正理由可知，是以公務人員升官等考試法第四條第三項之
    規定，係為解決依新技術人員任用條例換敘現職薦任技術人員，僅能在同官等內
    調升之困境而規定，是以仍應以現任薦任第六職等至第九職等或現任相當薦任第
    六職等至第九職等人員為限，上訴人主張其經銓敘部以八十八年九月二十三日八
    八台甄四字第一八一○一○四號函銓敘審定結果「准予登記」，以派用人員任用
    條例人員審定為六職等薦派人員，故為「相當薦任第六職等」，顯係誤解，自不
    可採，是以上訴人現職係依派用人員派用條例審定為薦派第六職等人員，且無公
    務人員任用法第九條所定之任用為薦任第六職等至第九職等或相當薦任第六職等
    至第九職等人員資格，自與公務人員升官等考試法第四條第三項之規定不合。是
    以上訴人另主張：公務人員升官等考試法第四條第三項規定「現任薦任第六職等
    至第九職等」已具有薦任職等之資格，為何還須要考薦任升官等考試云云，顯係
    不明上開修法理由所致之誤會。次按公務人員升官等考試法第四條第一項第一、
    二款規定均以「現任」委任第五職等或具有法定任用資格「現任」相當於委任第
    五職等人員三年以上，已敘委任第五職等本俸最高級者，為其要件，經查上訴人
    固曾於八十八年一月十九日自願降調任用為高雄市政府工務局助理工程員職務，
    審定為「以技術人員任用」，敘委任第五職等年功俸五級四四五俸點，此固有八
    十八年二月二十五日八八台甄四字第一七二五四三四號函銓敘審定函可稽，並為
    雙方所不爭，惟上訴人在八十八年九月一日復依派用人員派用條例調高雄市政府
    工務局違章建築處理隊技佐迄今，最後審查結果「准予登記」，敘薦派第六職等
    本薪五級四四五薪點，此有八十八年九月二十三日八八台甄四字第一八一○一○
    四號函可按，顯見上訴人不只非現任委任第五職等，亦未有具有法定任用資格「
    現任」相當於委任第五職等人員三年以上，已敘委任第五職等本俸最高級之要件
    ，上訴人以縱認上訴人現為薦派六職等而無薦任資格，但仍應以前委任第五職等
    資格，符合公務人員升官等考試法第四條第一項第二款之規定，參加公務人員升
    官等考試云云，亦非可採。至於被上訴人（原判決誤載為上訴人）所為之本件處
    分係合乎公務人員升官等考試法第四條第一、三項立法目的之解釋，自無所謂違
    反行政法上一般原理原則，上訴人空言被上訴人所為違反原理，自非可採。從而
    ，被上訴人為核駁之處分，並無違誤，訴願決定予以維持，亦無不當，因而將訴
    願決定及原處分均予維持，駁回上訴人之訴。
五、本院經核原判決於法並無違誤。上訴意旨仍執前詞並主張略以：被上訴人對於立
    法院升官等考試法第四條第三項修正理由記載項內，對於現任薦任第六職等至第
    九職等或現任相當薦任第六職等至第九職等人員，所指係為解決依新技術人員任
    用條例換敘現職為薦任技術人員，僅能在同官等內調升之困境規定而為解釋，與
    比例原則未合，公務人員升官等考試法第四條第三項修正理由違反人事制度考試
    之公平性、合理性，致上訴人被排除於升官等考試之外。上訴人現任職務六職等
    薦派人員相當薦任第六職等，依據該法顯符合升官等薦任考試之應考資格。上訴
    人如未因七十六年三月二十一日機關改制為派用機關，即非屬派用人員，應為委
    任機關之委任職任用人員，依服務年資於八十年一月一日即可取得委任第五職等
    升等任用資格，至九十年升官等考試報名日期截止，委任五職等年資也有九年以
    上，符合公務人員升官等考試法第四條第一項第二款規定，上訴人非因可歸責自
    己事由（組織改制），造成上訴人降為派用人員，致影響上訴人升官等考試權，
    被上訴人應就上訴人權益受損部分個案妥適處理，原審法院未明察，竟以本案係
    公務人員升官等考試法第四條第一、三項立法目的之解釋，無違反行政法上一般
    原理原則，實非可採。上訴人與莊忠倉、莊訓庭初就任公職同是七十二年以原技
    術人員任用條例晉用，就職於高雄市政府工務局委任技佐，具有委任技術人員任
    用資格，後因奉行政院七十六年三月二十一日台七六內字第五二五一號函核示，
    改制為派用機關，莊員等二人後因調職於工務局建築管理處（任用機關），莊員
    等二人於任用機關任職則無庸考試及格即可應升官等考試資格，致上訴人與莊員
    等二人產生差別待遇不同，顯有權力濫用之違法。上訴人初就任公職以原技術人
    員任用條例晉用，原具有委任技術人員任用資格，應受公務人員保障法之保障，
    上訴人因機關修改合併，當上訴人由委任人員降調派用人員時，被上訴人既有必
    要修改人事組織編制，致使上訴人原取得之委任技術人員任用資格實體法上利益
    受損害，被上訴人本應兼顧上訴人信賴利益採取合理之補救錯失或訂定過渡期間
    之辦法處理，惟上訴人上級機關銓敘部曾就派用機關派用人員擬議方案，於八十
    八年八月九日八八台甄一字第一七九三四七八號書函上訴人服務單位，明知派用
    機關派用人員非屬公務人員永業制範疇，惟至今已近三十四年仍未見規劃裁撤或
    改為任用機關方案，影響上訴人升官等考試權，原判決曲解法律，且判決理由矛
    盾，忽略憲法信賴保護原則、行政法上一般原理原則，及公務人員保障法等規定
    ，忽略上訴人公務人員保障之應有權益，使升官等考試法第四條第二項及第三項
    規定原具有委任職等技術人員之現任薦派六職等人員不具有升官等考試應考資格
    ，爰請廢棄原判決，並撤銷訴願決定及原處分等語。本院按「具有下列資格之一
    者，得應薦任升官等考試：一、現任委任第五職等或具有法定任用資格現任相當
    於委任第五職等人員三年以上，已敘委任第五職等本俸最高級者。二、中華民國
    八十年十一月一日前依技術人員任用條例審定以技術人員任用之技術人員，按其
    原銓敘之資格改任後，現任委任第五職等或相當於委任第五職等，並具有第一款
    年資、俸級條件者。三、依專門職業及技術人員轉任公務人員條例轉任之現任委
    任第五職等或相當於委任第五職等人員，並具有第一款年資、俸級條件者。依公
    務人員任用法第十七條第三項之規定，經晉升薦任官等訓練合格現任薦任第六職
    等或第七職等人員，得應前項考試。中華民國八十年十一月一日前依技術人員任
    用條例審定以技術人員任用之技術人員，按其原銓敘之資格改任後，現任薦任第
    六職等至第九職等或相當薦任第六職等至第九職等人員，得應第一項之考試。」
    公務人員升官等考試法第四條定有明文。經查本件上訴人雖曾依八十年十一月一
    日前原技術人員任用條例審定為委任第五職等，惟其任職時間僅二天，其餘時間
    均依派用人員派用條例派用，與前開公務人員升官等考試法第四條第一項第一、
    二款得應薦任升官等考試之規定不符。次查考試院八十八年八月二十三日考台組
    壹一字第○五四六九號函送立法院審議之公務人員升官等考試法修正草案第四條
    第一項第二款規定得應薦任升官等考，惟立法院於第四屆第二會期審議該法時，
    與會委員認為為避免機關首長徇私、不當用人及鼓勵該等人員倖進，影響考試公
    平性，爰決議予以刪除，該法已於同年十二月二十九日經總統修正公布，準此，
    前揭具有公務人員任用法第九條所定任用資格之薦派人員，尚不准其應薦任升官
    等考試。而上訴人於七十二年九月一日係依八十年十一月一日修正前之舊技術人
    員任用條例第四條第五款之資格任用，後於七十六年六月一日係依派用人員任用
    條例施行細則第三條第二款任用，現職為薦派第六職等，不具公務人員任用法第
    九條所定任用資格，與公務人員升官等考試法第四條第三項得應薦任升官等考試
    之規定亦不符。從而，被上訴人否准上訴人參加九十年中央暨地方機關公務人員
    薦任升官等考試，揆諸前開規定與說明，尚無違誤，訴願決定及原判決亦予維持
    ，均無不合。況查原判決已就本件爭點即上訴人主張其經銓敘部以八十八年九月
    二十三日八八台甄四字第一八一○一○四號函銓敘審定結果「准予登記」，以派
    用人員任用條例人員審定為六職等薦派人員，故為「相當薦任第六職等」；縱認
    上訴人現為薦派六職等而無薦任資格，但仍應以前委任第五職等資格，符合公務
    人員升官等考試法第四條第一項第二款之規定；上訴人所提銓敘部八十一年十一
    月十七日八一台華登一字第○七五二七二○號解釋及被上訴人高普考試司八十八
    年三月十六日（八八）選高字第○二六五九號書函內容各節，於本件為不可採等
    情，明確詳述其得心證之理由，有如前述。並與前開行為時公務人員升官等考試
    法等法令規定意旨要無不合，亦無違反行政法上一般原則，尚無判決不適用法規
    或適用不當之違法。至於上訴人其餘訴稱各節，乃上訴人以其對法律上見解之歧
    異，就原審取捨證據、認定事實之職權行使，指摘其為不當，均無可採。綜上所
    述，上訴意旨指摘原判決違誤，求予廢棄，難認有理由，應予駁回。
據上論結，本件上訴為無理由，爰依行政訴訟法第二百五十五條第一項、第九十八條
第三項前段，判決如主文。
中　　華　　民　　國　　九十三　　　年　　　七　　　　月　　　十五　　　日
                    最 高 行 政 法 院  第 四 庭
                                審 判 長 法  官　　　徐　樹　海
                                         法  官      鄭  淑  貞
                                         法  官　　　高　啟　燦
                                         法  官　　　吳　錦　龍
                                         法  官　　　林　茂　權
右  正  本  證  明  與  原  本  無  異
　　　　　　　　　　　　　　　　　　　　 法院書記官　王  褔  瀛
中　　華　　民　　國　　九十三　　　年　　　七　　　　月　　　十五　　　日
